【裁判字號】    98,審撤緩,204
【裁判日期】    990505
【裁判案由】    聲請撤銷緩刑
【裁判全文】
臺灣高雄地方法院刑事裁定           98年度審撤緩字第204號
聲  請  人  臺灣高雄地方法院檢察署檢察官
受  刑  人  甲○○
上列聲請人因受刑人犯誣告案件，聲請撤銷緩刑之宣告（98年度
執聲字第4682號），本院裁定如下：
    主  文
甲○○之緩刑宣告撤銷。
    理  由
一、聲請意旨略以：受刑人甲○○前因犯誣告案件，經臺灣臺北
    地方法院於民國96年10月19日以96年度訴字第560 號判處有
    期徒刑8 月減為4 月，緩刑2 年，嗣於96年11月19日確定在
    案。惟受刑人於緩刑期內即97年9 月13日更犯竊盜罪，經本
    院於98年11月17日以97年度簡上字第1143號判處有期徒刑3
    月，並於同日確定。核受刑人所為，已合於刑法第75條之1
    第1 項第2 款所定撤銷緩刑宣告原因，足認原宣告之緩刑難
    收其預期效果，而有執行刑罰之必要，爰依刑事訴訟法第47
    6 條規定，聲請撤銷上開緩刑宣告等語。
二、按刑法關於撤銷緩刑宣告之條文，業於98年5 月19日修正公
    布，並於98年9 月1 日施行。而就修正施行後之法律適用，
    刑法施行法第6 條之1 第2 項特此明定：「於中華民國98年
    5 月19日刑法修正施行前，受緩刑之宣告，98年5 月19日修
    正刑法施行後，仍在緩刑期內者，適用98年5 月19日修正施
    行之刑法第75條、第75條之1 及第76條規定。」。查本件受
    刑人因於95年間犯誣告、恐嚇取財未遂等罪，經臺灣臺北地
    方法院於96年10月19日以96年度訴字第560 號判處有期徒刑
    8 月減為4 月，緩刑2 年，嗣於96年11月19日確定在案等情
    ，有該判決書及臺灣高等法院被告前案紀錄表各1 份附卷可
    稽。本件受刑人既係於98年5 月19日刑法修正施行前受緩刑
    宣告（緩刑期間至98年11月18日屆滿），且修正施行後仍在
    緩刑期內，則依前揭法條規定，本件撤銷緩刑之聲請，自應
    適用98 年5月19日修正施行後即現行刑法第75條、第75條之
    1 及第76條規定，核先敘明。又受緩刑之宣告，而於緩刑期
    內因故意犯他罪，在緩刑期內受6 月以下有期徒刑、拘役或
    罰金之宣告確定者，足認原宣告之緩刑難收其預期效果，有
    執行刑罰之必要者，得撤銷其宣告；此撤銷之聲請，於判決
    確定後6 月以內為之；緩刑期滿，而緩刑之宣告未經撤銷者
    ，其刑之宣告失其效力，但依第75條之1 第2 項規定，於判
    決確定後6 月以內聲請撤銷緩刑宣告者，不在此限，此觀刑
    法第75 條 之1 第1 項第2 款、第2 項、第75條第2 項、第
    76條自明。再按刑法第75條之1 第2 款之立法意旨，乃採裁
    量撤銷主義，即受刑人倘有緩刑期內故意犯他罪，在緩刑期
    內受6 月以下徒刑、拘役或罰金宣告確定之情事，賦予法院
    有撤銷與否之權限。惟審認是否「得撤銷」之實質要件，厥
    為「足認原宣告之緩刑難收其預期效果，而有執行刑罰之必
    要」。故於上揭「得」撤銷緩刑之情形，法官應依職權本於
    合目的性之裁量，妥適審酌被告所犯前後數罪間，關於法益
    侵害之性質、再犯之原因、違反法規範之情節是否重大、被
    告主觀犯意所顯現之惡性及其反社會性等情，是否已使前案
    原為促使惡性輕微之被告或偶發犯、初犯改過自新而宣告之
    緩刑，已難收其預期之效果，而確有執行刑罰之必要。
三、查受刑人犯上開誣告、恐嚇取財未遂案件（下稱前案）經宣
    告緩刑後，於緩刑期內即97年9 月13日更犯竊盜罪，為本院
    於97年11月12日以97年度審簡字第6437號判決處有期徒刑3
    月，嗣因受刑人不服上訴，復經本院於98年11月17日以97年
    度簡上字第1143號判決上訴駁回而告確定等情，有該判決及
    前揭前案紀錄表各1 份在卷可按，是受刑人確有於緩刑期內
    故意犯他罪，而在緩刑期內受6 月以下有期徒刑宣告確定之
    事實，至堪認定。本院審酌其前後所犯恐嚇取財未遂罪、竊
    盜罪，均屬為貪圖不當利得而為之財產犯罪，侵害之法益均
    為私人財產法益，顯係緩刑期內再犯罪質、法益相同之罪，
    縱後案之犯罪情節非屬重大（所竊取之物品價值僅新臺幣21
    97元），仍難謂其僅係一時短於思慮，偶罹刑典。又受刑人
    雖於前案偵審中就犯行均坦承不諱，然至後案卻矢口否認犯
    行，亦見其主觀犯意所顯現之惡性及反社會性已升高，參以
    受刑人復於緩刑期間之97年4 月2 日，因感情糾紛，傳送加
    害林銘彬之恐嚇簡訊予林銘彬之長官及林銘彬，而故意再犯
    恐嚇危害安全罪，經臺灣臺東地方法院以97年度易字第327
    號判處罰金新臺幣5000元確定，有該判決及臺灣高等法院被
    告前案紀錄表1 份附卷可按，益徵前揭緩刑宣告未予其相當
    之警惕，難收預期之抑制再犯、矯治教化功效，而有執行刑
    罰之必要。且聲請人已於後案判決確定（即98年11月17日）
    後6 月內之98年12月10日向本院聲請撤銷緩刑宣告，嗣於98
    年12月14日繫屬本院，有聲請書1 份及臺灣高雄地方法院檢
    察署98年12月14日雄檢惠崎98執聲4682字第120009號函其上
    之本院收文章戳可憑。從而，受刑人前案之緩刑期間雖已於
    98年11月18日期滿，惟仍與刑法第75條之1 第1 項第2 款、
    第75條之1 第2 項、第76條但書所定得撤銷緩刑宣告之規定
    相符，是本件聲請人之聲請，經核與法要無不合，應予准許
    。
四、至受刑人雖表示其患有重鬱症，訴訟期間飽受精神折磨，甚
    且達崩潰欲自我了斷之程度，並提出琉璃光精神科診所診斷
    證明書1 紙為證，其所言固非子虛，然受刑人之精神狀態，
    尚非本院裁量是否依刑法第75條之1 第1 項第2 款規定撤銷
    緩刑，所必要審酌之點，業如前述。又被告於前揭診所就診
    期間，從未提及有偷竊行為之困擾，其所罹之重鬱疾患，與
    後案所為竊盜行為間未必有直接相關一情，業據該診所於後
    案審理中出具98年6 月15日九十八琉璃光字第0980602 號函
    覆甚明（見本院97年度簡上字第1143號卷第143 頁），是其
    後案再為犯罪，並非患有精神疾病之故，迨無疑義，自無以
    減免其緩刑期內故意再犯竊盜罪之刑責及惡性。再者，被告
    所述上情，亦不符刑事訴訟法第476 條所定「心神喪失」、
    「懷胎5 月以上」、「生產未滿2 月」、「現罹疾病，恐因
    執行而不能保其生命」等停止執行自由刑之事由，更難執此
    精神欠佳之理由，謂其不能或不宜執行刑罰。職是，受刑人
    前揭所陳，乃不足以影響本院就受刑人有執行刑罰必要之判
    斷，附此敘明。
五、依刑事訴訟法第476 條、刑法第75條之1 第1 項第2 款，裁
    定如主文。
中    華    民    國    99    年    5     月    5     日
                    刑事第三庭  法  官  陳筱雯
以上正本證明與原本無異。
如不服本裁定，應於送達後5 日內，向本院提出抗告狀。
中    華    民    國    99    年    5     月    5     日
                              書記官  戴金龍

司法院資訊處製作；財團法人民間司法改革基金會備份。
